臺灣臺中地方法院民事判決
110年度訴字第3246號
原      告  鄧雲    
            鄧麗珍  
共      同
訴訟代理人  劉  喜律師
複  代理人  黃邦哲律師
被      告  鄧宇銘  


上列當事人間請求命為意思表示等事件，本院於民國111年4月1
日言詞辯論終結，判決如下：
    主    文
原告之訴駁回。
訴訟費用由原告負擔。
    事實及理由
壹、程序部分
    按訴狀送達後，原告不得將原訴變更或追加他訴，但請求之
    基礎事實同一者，不在此限，民事訴訟法第255條第1項第2
    款定有明文。查原告起訴時訴之聲明為：被告應同意本院10
    5年度存字第785號擔保提存事件（下稱系爭提存事件）之提
    存物新臺幣（下同）230萬元由原告2人單獨受領。嗣於民國
    111年3月29日以民事訴之追加聲請狀變更聲明為：(一)被告
    應同意系爭提存事件之提存物230萬元由原告2人單獨受領。
    ㈡確認被告對於系爭提存事件之取回權不存在。㈢確認系爭提
    存事件，原告鄧雲（以下逕稱鄧雲）之取回權為100萬元、
    原告鄧麗珍（以下逕稱鄧麗珍）之取回權為130萬元（本院
    卷第75至78頁）。經核原告所為訴之聲明變更，均係本於取
    回系爭提存事件提存物所生之同一基礎事實，揆諸前開規定
    ，應予准許。
貳、實體部分
一、原告主張：兩造均為鄧黃秀瑛之子女及繼承人。因103年間
    ，被告趁鄧黃秀瑛意識不清時，擅自將鄧黃秀瑛名下所有之
    不動產以買賣為原因，辦理所有權移轉登記至其名下，並於
    網路登載以1,028萬元出售，致生鄧黃秀瑛之損害，故鄧雲
    先向本院聲請選任其擔任鄧黃秀瑛之特別代理人，得代理鄧
    黃秀瑛對被告提起假扣押程序（含假扣押強制執行程序）、
    刑事附帶民事訴訟、民事訴訟、強制執行程序等，再代理鄧
    黃秀瑛對被告提起假處分之聲請，禁止被告對鄧黃秀瑛之不
    動產為轉讓、設定他項權利、出租及其他一切處分行為，並
    經本院105年度裁全字第41號裁定准許在案，鄧雲嗣代理鄧
    黃秀瑛執前開裁定，辦理系爭提存事件並聲請強制執行。系
    爭提存事件之提存物230萬元，係由鄧雲及鄧麗珍分別出資1
    00萬元、130萬元後，以鄧黃秀瑛之名義提存，現因兩造間
    之訴訟已裁判確定，而無繼續提存之必要，且鄧黃秀瑛業已
    死亡，是以系爭提存金現由兩造所繼承，應由兩造共同具名
    領取，然因系爭提存金係由原告所支出，被告係擔保提存之
    相對人且並未支出分文，故被告應同意系爭提存金由原告單
    獨領取。為此，爰請求確認被告對於系爭提存事件之取回權
    不存在，並確認鄧雲之取回權為100萬元、鄧麗珍之取回權
    為130萬元等語。並聲明：(一)被告應同意系爭提存事件之
    提存物230萬元由原告2人單獨受領。(二)確認被告對於系爭
    提存事件之取回權不存在。(三)確認系爭提存事件，鄧雲之
    取回權為100萬元、鄧麗珍之取回權為130萬元。
二、被告則以：對於假處分之保證金，被告均未出錢，又系爭保
    證金230萬元是否由鄧黃秀瑛所出，被告無法確認，應由原
    告舉證之，對於原告之存摺原本無意見。另原告以鄧黃秀瑛
    之名義聲請假處分乙事，被告並不清楚，故無法表示是否同
    意或不同意取回保證金，若本院判決原告之訴有理由，被告
    尊重法院判決，會配合去取回。再者，被告不同意負擔訴訟
    費用，因本件是原告聲請假處分所造成，與被告無關，訴訟
    費用應由原告負擔等語，資為抗辯。並聲明：原告之訴駁回
    。
三、得心證之理由：
(一)按確認法律關係之訴，非原告有即受確認判決之法律上利益
    者，不得提起之，民事訴訟法第247條第1項定有明文。所謂
    即受確認判決之法律上利益，係指法律關係之存否不明確，
    原告主觀上認其在法律上之地位有不安之狀態存在，且此種
    不安之狀態，能以確認判決將之除去者而言（最高法院52年
    度台上字第1240號判決意旨參照）。原告主張被告對於系爭
    提存事件之取回權不存在，系爭提存事件之提存物為原告代
    訴外人即兩造母親鄧黃秀瑛所提存，由鄧雲出資100萬元、
    鄧麗珍出資130萬元，應由原告2人領取等語，為被告所否認
    ，是原告對於系爭提存事件之擔保物取回權是否存在不明確
    而有爭執，致原告之財產上權利有受侵害之危險，且此危險
    得以確認判決除去之，是原告提起本件訴訟自有確認利益。
(二)原告主張於105年間因鄧黃秀瑛意識不清，經本院105年度聲
    字第38號裁定選任鄧雲於鄧黃秀瑛對被告提起假扣押程序（
    含假扣押強制執行程序）、刑事附帶民事訴訟、民事訴訟、
    本案強制執行程序（含假執行程序）時，為鄧黃秀瑛之特別
    代理人，鄧雲嗣代理鄧黃秀瑛對被告聲請假處分，經本院10
    5年度裁全字第41號裁定鄧黃秀瑛以230萬元為被告供擔保後
    ，被告對於其名下特定不動產不得為移轉讓與、設定他項權
    利、出租及其他一切處分行為，鄧雲再代理鄧黃秀瑛持上開
    假處分裁定聲請系爭提存事件，並提存230萬元等情，業據
    提出本院105年度聲字第38號、105年度裁全字第41號裁定、
    提存書等件為證（見本院卷第19至28頁），復經本院調取上
    開案件卷宗核閱無訛，應堪信實。
(三)原告復主張系爭提存事件提存之230萬元，係由鄧雲及鄧麗
    珍分別出資100萬元、130萬元，並提出存摺明細資料為證（
    見本院卷第29頁、第89至92頁）。則依上開存摺明細資料，
    鄧麗珍分別於105年4月25、26日、同年5月3、4日轉帳各20
    萬元，及於105年5月4日轉帳80萬元至鄧雲設於兆豐國際商
    業銀行股份有限公司（下稱兆豐商銀）、帳號000-00-00000
    -0之帳戶，鄧雲則於105年5月5日解除定存存款契約，並將
    定存存款100萬元存入彰化商業銀行股份有限公司中港分行
    、帳號00000000000000之帳戶，再由該帳戶領出後存入上開
    兆豐商銀帳戶，又該兆豐商銀帳戶於105年5月5日支出230萬
    元，再觀諸系爭提存事件聲請提存日期同為105年5月5日，
    系爭提存事件國庫存款收款書日期為105年5月6日，有提存
    書及國庫存款收款書附於系爭提存事件卷宗可稽，是上開資
    金流項大致吻合，復審酌鄧黃秀瑛當時已重度失智，上開訴
    訟均由鄧雲代理為之等情，堪認系爭提存事件所提存之230
    萬元，應係由鄧雲出資100萬元、鄧麗珍出資130萬元。
(四)第按擔保提存之提存人有提存法第18條第1項所列各款情形
    ，得聲請該管法院提存所返還提存物，是系爭提存事件之提
    存物，應由提存人即鄧黃秀瑛於合於法定事由時，向提存所
    聲請返還。次按繼承，因被繼承人死亡而開始；繼承人自繼
    承開始時，除本法另有規定外，承受被繼承人財產上之一切
    權利、義務；繼承人有數人時，在分割遺產前，各繼承人對
    於遺產全部為公同共有；公同共有物之處分及其他之權利行
    使，除法律另有規定外，應得公同共有人全體之同意，民法
    第1147條、第1148條第1項本文、第1151條及第828條第3項
    分別定有明文，則鄧黃秀瑛既已死亡，其就系爭提存事件之
    提存物取回權，即應由兩造繼承，於遺產分割前為公同共有
    ，是除法律另有規定外，取回系爭提存事件之提存物須得其
    他公同共有人之同意，或由公同共有人全體行使權利。雖原
    告代鄧黃秀瑛提存230萬元，惟此僅係原告與鄧黃秀瑛間是
    否存有贈與、借貸、無因管理抑或其他無名契約之法律關係
    ，及鄧黃秀瑛是否對原告負有230萬元之債務，而按繼承人
    對於被繼承人之權利、義務，不因繼承而消滅，民法第1154
    條定有明文。故繼承人如對被繼承人有債權者，於遺產分割
    時，自應列為被繼承人之債務（最高法院105年度台上字第6
    86號判決意旨參照），是鄧黃秀瑛如對於原告負有債務，原
    告應向鄧黃秀瑛之遺產為請求以獲清償，尚不得以系爭提存
    事件提存之230萬元為原告所出資，即逕認該230萬元為原告
    所有財產，據以請求被告應同意原告單獨受領提存物，並由
    鄧雲之取回100萬元、鄧麗珍取回130萬元。又原告既不爭執
    被告為鄧黃秀瑛之繼承人，依上開規定，被告即得繼承鄧黃
    秀瑛就系爭提存事件提存物之取回權，是原告請求確認被告
    就系爭提存事件之取回權不存在等語，亦屬無據。
四、綜上所述，原告請求被告應同意系爭提存事件之提存物230
    萬元由原告2人單獨受領，及確認被告對於系爭提存事件之
    取回權不存在，暨確認系爭提存事件，鄧雲之取回權為100
    萬元、鄧麗珍之取回權為130萬元，均無理由，應予駁回。
五、本件事證已臻明確，兩造其餘攻擊防禦方法及所提證據經審
    酌後，於判決結果不生影響，爰不另一一論駁，附此敘明。
六、訴訟費用負擔之依據：民事訴訟法第78條。
中　　華　　民　　國　　111 　年　　5 　　月　　30　　日
                  民事第六庭    法  官  楊雅婷
正本係照原本作成。
如對本判決上訴，須於判決送達後20日內向本院提出上訴狀。如
委任律師提起上訴者，應一併繳納上訴審裁判費。
中　　華　　民　　國　　111 　年　　5 　　月　　30　　日
                                書記官  謝其任